【裁判字號】    98,交聲,4422
【裁判日期】    990416
【裁判案由】    交管條例聲異
【裁判全文】
臺灣板橋地方法院交通事件裁定        98年度交聲字第4422號
原處分機關  交通部公路總局臺北區監理所蘆洲監理站
異  議  人
即受處分人  甲○○
上列異議人即受處分人因違反道路交通管理處罰條例案件，對於
交通部公路總局臺北區監理所蘆洲監理站民國98年12月1日所為
之北監蘆字第裁46-C00000000號處分，聲明異議，本院裁定如下
    主  文
原裁定撤銷。
甲○○不罰。
    理  由
一、原處分意旨略以：異議人即受處分人甲○○於民國98年11月
    1 日1 時55分許，駛乘車號558-GCN 號重型機車，行經臺北
    縣五股鄉○○○路1K+200M （往三重）處（裁決書略載為五
    股疏洪道內）時，有「二輛以上汽車共同在道路上競駛」之
    違規行為，嗣經臺北縣政府警察局蘆洲分局更寮派出所員警
    以臺北縣政府警察局北縣警交大字第C00000000 號舉發違反
    道路交通管理事件通知單逕行舉發後，原處分機關於98年12
    月1 日以北監蘆字第裁46-C00000000號違反道路交通管理事
    件裁決書，依道路交通管理處罰條例第43條第3 項、第24條
    第1 項第3 款（裁決書漏載第1 項第3 款）之規定，裁處罰
    鍰新臺幣（下同）3 萬元，吊銷駕駛執照，應參加道路交通
    安全講習。
二、異議意旨略以：員警指稱伊等三人在道路上以併行方式駕車
    並競駛，該行為涉及公共危險，員警當時既緊隨伊等三人車
    後攝影蒐證，應即攔停制止，可是沿途未有警車攔檢，另採
    證照片並無顯示當時之時速，如何認定伊之違規行為等語，
    為此聲明異議，請求撤銷原處分云云。
三、按二輛以上之汽車共同在道路上競駛、競技者，處汽車駕駛
    人新臺幣30,000元以上90,000元以下罰鍰，吊銷其駕駛執照
    ，並吊扣該汽車牌照3個月，應接受道路交通安全講習；所
    稱之汽車，包括機器腳踏車，道路交通管理處罰條例第43條
    第3項、第4項、第5項、第24條1項第3款、第3條第8款分別
    定有明文。次按汽車駕駛人，曾依第43條之規定吊銷駕駛執
    照者，3年內不得考領駕駛執照，同條例第67條第2項亦有明
    文。惟前揭道路交通管理處罰條例第43條第3 項所指「二輛
    以上之汽車共同在道路上蛇行、或以其他危險方式駕車者、
    或在道路上競駛、競技者」，應指二輛以上汽車有相互超越
    追逐、競賽比快之情形，而競速過程中，二輛車或為並行競
    駕或為互相超越。又汽車駕駛人之行為有二輛以上之汽車競
    駛或競技，經以科學儀器取得證據資料證明其行為違規，當
    場不能或不宜攔截製單舉發者，始得逕行舉發，道路交通管
    理處罰條例第7 條之2 第1 項第7 款、第2 項第1 款亦定有
    明文。
四、經查：
(一)、異議人於98年11月1 日1 時55分許，騎乘車號558-GCN 號重
    型機車，同行並有異議人另2 名友人，其等則各自騎乘車號
    CPL-259 號、667-DCE 號重型機車，嗣異議人於行經臺北縣
    五股鄉○○○路1K+200M （往三重）時，經員警舉發有「二
    輛以上汽車共同在道路上競駛」之違規事實，有臺北縣政府
    警察局北縣警交大字第C00000000 號舉發違反道路交通管理
    事件通知單、原處分機關98年12月1 日北監蘆字第裁46-C00
    0000 00 號違反道路交通管理事件裁決書、臺北縣政府警察
    局蘆洲分局98年11月23日北縣警蘆交裁字第0980043625號函
    各1 份及該函所附之採證照片10張附卷可稽，且為異議人所
    不爭執，是此部分之事實堪予認定。
(二)、雖經本院傳喚本件舉發員警謝兆棟到庭並具結證稱：我當時
    在執行便衣蒐證，因為當地經常有飆車族，一般便衣蒐證飆
    車行為不會攔停飆車者，因為怕他們車速較快會發生追撞。
    異議人他們在停車場前面的道路併行，共有三部車，一開始
    車速比較緩慢，到疏洪一路1K+700的地方車速開始加快，車
    速有到60、70公里，該路段速限是50公里，我們駕駛一般的
    轎車跟在異議人後面，跟到他們離開疏洪道為止，距離大約
    3 公里，我們跟了1 分鐘左右。當時三輛機車會彼此爭道超
    車等語（見本院98年12月30日訊問筆錄第2 至3 頁）。然經
    本院勘驗證人謝兆棟庭呈之蒐證攝影光碟結果：「畫面時間
    0: 05 至0:40，鏡頭內出現3 輛機車，其中兩輛的尾燈為紅
    色，另一輛尾燈為藍色( 為異議人之車輛) ，3 輛車跨越2
    個車道併行行駛，但車行速度緩慢；0:40-0:50 ，機車進入
    彎道後有加速情形，3 輛車此時呈前後排列，異議人之機車
    在最後面；0:50 -1:01畫面晃動，看不清楚；1:01-1:15 鏡
    頭內出現2 臺尾燈為紅色之機車，此時進入彎道，機車速度
    有稍快，但其等前後排列順序並未改變，異議人之車輛仍在
    最後，彼此距離約有1 至2 部小客車之距離；1:15-1：34，
    畫面黑暗，不時晃動，看不清楚；1 ：34-1：42，3 輛機車
    均減速；1 ：42-2：26，3 部機車均停等紅燈；2 ：26-3：
    06 燈 號轉為綠燈，機車起步後，速度有加快情形，此時因
    內車道有一輛營業小客車，故3 輛機車均行駛於外側車道，
    車速亦均快於營業小客車，然自綠燈起步後迄至錄影畫面結
    束為止，車號CPL-259 機車均行駛於最後」，有本院勘驗筆
    錄乙份在卷可憑，是依前揭勘驗結果，異議人及其友人雖一
    開始有3 輛車併行駕駛之情形，然其車行速度相當緩慢，難
    認有何並行競駕之行為；其餘大半時間3 輛車則處於前後排
    列狀態，且除了在畫面時間2 ：26燈號轉為綠燈時，有先後
    駛入外側車道以超越行駛於內側車道之營業小客車外，彼此
    亦無相互超越追逐、競賽比快之情形，是以證人謝兆棟證稱
    3 輛機車會彼此爭道超車等語，即與當時現場情形有違，而
    難遽以採為認定異議人確於前揭時地有二輛以上之汽車共同
    於道路上競駛之依據。
五、綜上所述，本件舉發員警之蒐證光碟既未能證明異議人於上
    開時、地，確有「二輛以上之汽車在道路上競駛」之違規行
    為，參酌上揭法律規定，既無科學儀器取得證據資料證明其
    行為違規，即不得逕行舉發。是原處分機關未查，逕援引道
    路交通管理處罰條例第43條第3 項、第24條第1 項第3 款（
    裁決書漏載第1 項第3 款）之規定據以裁罰，自有未洽，應
    由本院撤銷原處分，改諭知異議人不罰。
據上論斷，應依道路交通案件處理辦法第20條前段，裁定如主文
。
中    華    民    國    99    年    4     月    16    日
                        交通法庭   法  官  陳昭筠
以上正本證明與原本無異。
如不服本裁定應於送達後5日內向本院提出抗告狀。
                                   書記官  黃文儀
中    華    民    國    99    年    4     月    20    日

司法院資訊處製作；財團法人民間司法改革基金會備份。
